【裁判字號】    98,交聲,1772
【裁判日期】    980731
【裁判案由】    違反道路交通管理處罰條例聲明異議
【裁判全文】
臺灣臺北地方法院交通事件裁定        98年度交聲字第1772號
原處分機關  臺北市交通事件裁決所
受處分人    乙○○
                        樓
上列異議人即受處分人因違反道路交通管理處罰條例事件，對於
臺北市交通事件裁決所於中華民國98年5 月4 日所為之處分（原
處分案號：北市裁罰字第裁22-Z00000000號），聲明異議，本院
裁定如下：
    主  文
異議駁回。
    理  由
一、聲明異議意旨略以：異議人即受處分人乙○○於民國98年5
    月1 日收到公警七交字第0980771085號函，該函文中載明「
    行速數據並顯示於抬頭液晶顯示器內，並未具照相及顯示車
    號、時間、日期之功能」，故異議人遭攔停時已當場表明未
    違規且拒簽罰單，又該函文中，稱測速器之瞄準目標為單一
    車輛，亦令異議人不服，因當時高速公路車流量很大，絕非
    「單一車輛」，因認舉發有誤，爰聲明撤銷原處分云云。
二、按汽車行駛於高速公路、快速公路或設站管制之道路，不遵
    使用限制、禁止、行車管制及管理事項之管制規則而有行車
    速度超過規定之最高速限或低於規定之最低速限者，處汽車
    駕駛人新臺幣（下同）3,000 元以上6,000 元以下罰鍰；又
    汽車駕駛人，有道路交通管理處罰條例第33條第1 項規定情
    形者，除依原條款處罰鍰外，並記違規點數1 點，道路交通
    管理處罰條例第33條第1 項第1 款、第63條第1 項第1 款分
    別定有明文。次按行為人有本條例之情形者，應填製舉發違
    反道路交通管理事件通知單（以下簡稱通知單），並於被通
    知人欄予以勾記，當場舉發者，其通知聯應填記駕駛人或行
    為人姓名、性別、出生年月日、地址、身分證統一編號及車
    主姓名、地址、車牌號碼、車輛種類。被查獲之駕駛人或行
    為人為受處分人時，應於填記通知單後將通知聯交付該駕駛
    人或行為人簽名或蓋章收受之；拒絕簽章者，仍應將通知聯
    交付該駕駛人或行為人收受，並記明其事由及交付之時間；
    拒絕收受者，應告知其應到案時間及處所，並記明事由與告
    知事項，視為已收受，違反道路交通管理事件統一裁罰基準
    及處理細則第11條第1 項第1 款亦有明定。
三、本件異議人於民國98年4 月7 日10時23分許，駕駛車號0195
    -GZ 號自用小客車，行經國道三號南下168.3 公里處時，因
    「行速149 公里，限速110 公里，超速39公里（雷射槍測定
    ）」之違規，為舉發單位內政部警政署國道公路警察局第七
    警察隊大甲分隊員警攔停，依違反道路交通管理處罰條例第
    33條第1 項第1 款之規定當場掣單舉發，惟因異議人拒絕簽
    章，員警遂在通知單上載明「拒簽」及「交付」字樣。嗣異
    議人於應到案日期前提出申訴，原處分機關即臺北市交通事
    件裁決所函請舉發單位調查結果，仍認異議人有前開違規行
    為，原處分機關乃依道路交通管理處罰條例第33條第1 項第
    1 款、第63條第1 項第1 款（裁決書漏載「第1 項第1 款」
    ）規定，裁處異議人罰鍰3,500 元，並記違規點數1 點，異
    議人收受該裁決書，並於法定期間內聲明異議等情，有內政
    部警政署國道公路警察局舉發違反道路交通管理事件通知單
    （公警局交字第Z00000000 號）、臺北市交通事件裁決所違
    反道路交通管理事件裁決書（北市裁罰字第裁22-Z00000000
    號）及送達證書在卷可稽。
四、經查：
（一）異議人因不服舉發而不願在上開通知單上簽名等情，業經
      異議人於本院訊問時陳述明確，而該張通知單上經填載「
      拒簽」、「交付」等字樣，亦有該通知單影本附卷可稽，
      是依上開規定，自視為異議人已收受前開通知單，依法即
      生送達之效力，先予敘明。
（二）異議人雖否認其有超速駕車之違規行為，然查，異議人確
      有於前揭時間駕駛前開自小客車，於行經國道三號南下16
      8.3 公里處時，行車速度高達149 公里，超過規定之最高
      速限20公里以上未滿40公里，而為警攔停舉發違規之事實
      ，業據證人即舉發員警甲○○於本院訊問時具結證稱：「
      當時是在南下168.3 ，我們是在路肩拿雷射槍測速，測到
      該部車當時的時速是149 公里，我們有攔停異議人，出示
      雷射槍讓他看上面的測速，我告訴他超速並將他告發，還
      將舉發單交給他簽名」、「（如何確定測速槍上面的數據
      是異議人的？）我們從123 公里以上就開始測速，而他的
      車速已經是149 ，明顯較一般時速快，而且我們測速槍是
      單點的，一次只能針對一部車，單點是指壹條雷射線，所
      以一次只會測到壹台，除非我再測其他車輛，所以不會有
      誤差」、「（當時車輛是否多？如何確知射到的就是異議
      人的車輛？）當時是早上，車輛不會很多」、「（有無印
      象這台車於測速當時有無其他車輛在他旁邊？）應該不可
      能，因為149 的速度與110 的速度已經差很多，我用肉眼
      看就知道是測到他」、「（操作這台機器有多久？）我九
      十年到公路警察局時就有操作這種機型」、「... 雷射槍
      是國家發給的，上面只有寫速度與測得的距離，我在紅單
      上面已經有載明，但是雷射槍本身沒有日期功能我也沒有
      辦法。當時還有另外一個同事，當時測速是我一人測速，
      另一人在車上警戒，我們都是二人出勤，那是因為怕遇到
      火力大的歹徒。我今日提出的照片已經證明在測速之前我
      們已經有樹立告示牌警示，告示牌放在南下147 公里處，
      而我們在168.7 測速」等語在卷，且有證人甲○○庭呈之
      告示牌照片1 張在卷可稽。
（三）又證人甲○○所使用之雷射測速儀，甫於97年10月24日經
      經濟部標準檢驗局檢定合格，領有檢定合格證書，其有效
      期限至98年10月31日，有經濟部標準檢驗局雷射測速儀檢
      定合格證書附卷可憑，且該雷射槍測速器係執勤人員經由
      測速器之瞄準鏡對準目標（單一車輛）扣發射板機即可精
      確測出所瞄準目標之速度，準確度無疑，行速數據並顯示
      於抬頭液晶顯示器內，亦有內政部警政署國道公路警察局
      第七警察隊98年4 月29日公警七交字第0980771085號函在
      卷可稽，足認該雷射測速儀所測得之車速數據，應屬可信
      。
（四）本院衡諸證人甲○○係依法執行公務之人員，與異議人素
      昧平生，本無任意捏造異議人違規事實舉發之理，亦無甘
      冒觸犯偽證罪之風險及良心上之譴責而設詞誣攀異議人。
      又證人甲○○對其舉發異議人之過程及判斷依據，業經證
      人甲○○詳述如上，並提出雷射測速儀檢定合格證書，足
      見本件違規行為確實係經精密科學採證而來，有相當可信
      性，堪認證人甲○○當時使用雷射測速儀所測得異議人之
      車輛時速確為149 公里無訛，縱該測速儀器並未具顯示日
      期、時間、車號之功能，亦無礙於異議人違規事實之認定
      。
五、綜上，異議人確有於前揭時地，駕駛前開車輛行駛於高速公
    路，行車速度超過規定之最高速限20公里以上，未滿40公里
    之違規行為，原處分機關依道路交通管理處罰條例第33條第
    1 項第1 款、第63條第1 項第1 款、違反道路交通管理事件
    統一裁罰基準表之規定，裁處異議人罰鍰3,500 元，並記違
    規點數1 點，核無違誤，本件異議為無理由，應予駁回。
六、據上論斷，應依道路交通案件處理辦法第19條，裁定如主文
    。
中    華    民    國    98    年    7     月    31    日
                  交通法庭  法  官  林勇如
上正本證明與原本無異。
如不服本裁定，應於裁定送達後5 日內向本院提出抗告狀。
                            書記官  葉潔如
中    華    民    國    98    年    7     月    31    日


司法院資訊處製作；財團法人民間司法改革基金會備份。
